臺灣桃園地方法院刑事判決
110年度易字第719號
公  訴  人  臺灣桃園地方檢察署檢察官
被      告  陳惠玲



上列被告因恐嚇等案件，經檢察官聲請簡易判決處刑（109年度
偵字第37056號），本院認不宜以簡易判決處刑，改依通常程序
審理，判決如下：
    主  文
陳惠玲犯公然侮辱罪，處拘役參拾日，如易科罰金，以新臺幣壹
仟元折算壹日。
    事  實
一、陳惠玲為黎氏鳳之前雇主，雙方因故產生嫌隙。陳惠玲基於
    公然侮辱之犯意，於民國109年10月19日至同年月22日間之
    某時，在址設桃園市○○區○○○路000號由陳惠玲所經營之店內
    ，透過手機登入網際網路，以「陳雅雯」之暱稱，在「臉書
    」網站之個人頁面，以越南文刊登貼文並設定為限於朋友閱
    覽，在貼文中對黎氏鳳辱稱「妓女」，而使特定多數人可得
    見聞，足以貶損黎氏鳳之人格及尊嚴。
二、案經黎氏鳳訴由桃園市政府警察局中壢分局移送臺灣桃園地
    方檢察署檢察官偵查並聲請簡易判決處刑。
    理  由
壹、程序部分：
一、按告訴乃論之罪，告訴人之告訴，祇須指明所告訴之犯罪事
    實及表示希望訴追之意思，即為已足，至於其所訴之罪名是
    否正確或無遺漏，在所不問，亦不以明示其所告訴之罪名為
    必要；若依其所陳述之事實，客觀上已可認其有訴追之意思
    ，仍屬合法之告訴（最高法院73年度台上字第5222號判決、
    90年度台上字第7205號判決同此見解）。查告訴人黎氏鳳於
    警詢時，雖僅就恐嚇危害安全部分提出告訴，惟於110年2月
    3日偵訊時陳稱：我提告之範圍包含「妓女」的部分等語（
    見偵卷第50頁）；於本院審理時證稱：當時在地檢署就「妓
    女」這部分提告，是因為被告陳惠玲有說「妓女」，罵得很
    難聽，弄壞我的名聲等語（見本院易卷第80-81頁），已證
    稱係因被告辱罵「妓女」之行為妨害其名譽，因而表達追訴
    之意思，縱使未言及提告之罪名，並不影響此部分已合法提
    出告訴，合先敘明。
二、本判決援引之供述及非供述證據，均係依法定方式取得，並
    經本院於審理期日踐行合法之調查，被告迄本院言詞辯論終
    結前，未爭執其證據能力，均得採為判決之基礎。
貳、實體部分：
一、被告於本院審理時，雖坦承有在臉書網頁刊登上開貼文，惟
    否認有公然侮辱之犯行，辯稱：我所刊登之貼文內並沒有「
    妓女」這個詞，該越南語詞應該翻譯成「還去」而不是「妓
    女」；且我與告訴人沒有糾紛，我指涉的對象不是告訴人等
    語。
二、經查：
　㈠被告於109年10月19日至同年月22日間之某時，在其於桃園市
    ○○區○○○路000號所經營之店內，透過手機登入網際網路，以
    「陳雅雯」之暱稱，在「臉書」網站之個人頁面，以越南文
    刊登貼文並設定為限於朋友閱覽等情，為被告所承認，並有
    該貼文之網頁截圖在卷可憑（見偵卷第19頁上方截圖），首
    堪認定。
　㈡告訴人於本院審理時證稱：我的越南姓名叫做「Le Thi Phun
    g」，我從被告的店離職後，我就把被告的「臉書」封鎖了
    ，是一個朋友把該貼文拿給我看，被告在裡面講的很難聽，
    有講「妓女」，還叫我躲好一點，我怕被告會來找我麻煩，
    我才去報案等語（見本院易卷第80-83頁），即指稱被告在
    貼文內以越南文辱罵告訴人為「妓女」。
　㈢查該貼文係以越南文書寫，鑑定人范水經本院囑託就該文內
    容進行翻譯，並於本院審理中具結供稱：越南文在書寫時有
    聲調標示，該貼文之文字沒有標示聲調符號，但是從文章脈
    絡還是可以看出意思，也不會因為未標聲調導致文意不同，
    一般的越南人都看得懂；該貼文中「Chi e gan xa xin tha
    n trong choi ban hay muon dao masa.nho ten phung o c
    han hoa chon no len chungly lam.」中之「phung」可能
    是「逢」或「鳳」，因為貼文前面寫「名叫」，而貼文前後
    有提到所指的人是女生，所以這裡是指一個名字，而越南女
    子取名的文化中，這個取名是「鳳」，這句話直接翻譯而不
    加修飾是「遠近的姊妹請小心交朋友還是僱用按摩小姐，記
    得一個叫鳳，從彰化躲債到中壢工作」；貼文中「dau kieu
     ba noi may dua lon ra du dau may tot qua ha con di
    」就是我翻譯的「又沒叫你奶奶拿雞掰出來幹，你太好心了
    吧，婊子」；「con di」的意思是「婊子」，除此以外還可
    以翻成「還有去」或「還有」，但是依照前後文的脈絡，不
    會是這兩個字的意思；關於該貼文之中文翻譯均如先前提出
    之譯文內容等語（見本院易卷第67-68頁、第69頁、第71-73
    頁、第79頁），並提出譯文供參（見本院易卷第39頁）。依
    鑑定人翻譯之結果，被告於該貼文中係對名為「phung」之
    人表達不滿，提醒友人注意此人，並於文末對其辱稱「婊子
    」。又「婊子」係對妓女之一種稱呼，可理解為同一概念之
    不同用語，堪認告訴人指稱遭被告辱稱「妓女」等語，應屬
    有據。
三、被告於本院審理時雖辯稱：貼文中「phung」是誤寫，我實
    際上要寫的是「khung」，就是「瘋顛」的意思，指的是一
    個叫「瘋」的人，並不是指告訴人，我與告訴人並無糾紛；
    「con di」的意思是「還去」，我這句話是說「我有男人是
    我的事，輪不到你說，你也沒有比我好，還去」，這句話所
    稱的「你」沒有指誰，只是我的店被臨檢，在警局待了24小
    時，所以想發洩情緒等語（見本院易卷第45頁、第116-118
    頁）。惟查：
　㈠被告於本院訊問時供稱：我們要求告訴人離職，鬧得不愉快
    ，告訴人離職後，我與告訴人沒有金錢往來，告訴人的錢不
    見了，就到處去跟別人說是我拿走的，還跟我男朋友說是我
    拿走的，要我男朋友賠償等語（見本院易卷第115-116頁）
    ，可見於告訴人離職前後，被告與告訴人間確有發生糾紛。
    又被告於該貼文中所寫「Chi e gan xa xin than trong ch
    oi ban hay muon dao masa.nho ten phung o chan hoa ch
    on no len chungly lam.」等語，據鑑定人於本院審理時稱
    ：「phung」是越南女子之名字，叫做「鳳」；這句話直接
    翻譯而不加修飾是「遠近的姊妹請小心交朋友還是僱用按摩
    小姐，記得一個叫鳳，從彰化躲債到中壢工作」；越南語「
    khung」是指「框」或是瘋瘋顛顛的意思等語（見本院易卷
    第71-72頁）。被告則供稱：這句是我要姊妹們要謹慎交友
    、謹慎選按摩小姐，有一個名字叫「瘋」的人從彰化選到中
    壢做等語（見本院易卷第116頁），可見被告亦自承此處係
    指涉某人之名字。被告既係刊登貼文呼籲朋友小心注意某人
    ，並明確指稱「一個名叫○○之人」，衡情應是使用某人之真
    實姓名，以利特定對象並供友人辨識及注意。被告辯稱其所
    指對象係名為「瘋顛」之人，不合於常情，難以採信。
　㈡被告又辯稱：我這篇貼文只是在渲洩不滿，並沒有針對特定
    人等語。惟被告於該貼文之首句，即提醒其友人要注意一名
    自彰化到中壢工作，名為「phung」之女子（見本院易卷第7
    9頁、第39頁），顯有具體指涉對象。被告雖辯稱：我們店
    裡也有叫「phung」的人，從彰化來的人也很多，店裡的小
    姐來來去去，發生摩擦也很正常等語。然而，告訴人於本院
    審理時證稱：被告寫該貼文的時間，我剛離職沒多久，那段
    時間她店裡面只有我叫阿鳳，也只有我是從彰化上來；當時
    我已將被告的臉書封鎖，看不到內容，是我當時的老闆娘HO
    A把該貼文拿給我看；HOA也不是直接看到該貼文，而是另一
    個朋友拿給HOA看，HOA再拿給我看，HOA怕我有危險才拿給
    我看，請我去報案等語（見本院易卷第82-83頁）。即證稱
    當時自彰化至中壢工作，名為「phung」，且與被告有糾紛
    者，僅有告訴人。再參酌告訴人以外之友人見聞該貼文內容
    後，特別提醒告訴人注意安危並報警，可見告訴人及被告之
    友人從該貼文內容即可理解所指涉對象為告訴人。再者，被
    告經本院曉諭後，仍未能具體說明其所指「phung」為何人
    。且被告就該貼文指涉對象，於偵查及本院審理中，先是供
    稱：我是罵被我開除的人等語（見偵卷第40頁），又辯稱：
    我是指很多人等語（見偵卷第51頁），或稱：我沒有在指特
    定人等語（見本院易卷第45頁），嗣改稱：我是指1個名叫
    「瘋」的人等語（見本院易卷第116頁），可見被告之辯解
    前後不一，實難採信。
　㈢至於被告辯稱：我在貼文中沒有罵「妓女」，「con di」的
    意思是「還去」，我這句話是說「我有男人是我的事，輪不
    到你說，你也沒有比我好，還去」等語。惟依被告所辯，將
    「con di」譯為「還去」，在語句中明顯突兀且文意不通。
    鑑定人於本院審理時亦稱：「con di」，可以翻成「還有去
    」或「還有」，但是依照前後文的脈絡，不會是這兩個字的
    意思等語（見本院易卷第68頁），而同本院之認定。從而，
    被告此部分所辯，亦不足採。
　㈣從而，被告所為辯解或不合常情，或前後不一，就該貼文之
    解讀，亦明顯突兀致語句不通，顯係事後曲解文意以圖卸責
    ，均不足採。
四、綜上所述，本案事證明確，被告於上開貼文中對告訴人辱稱
    「妓女」等情，堪以認定，應依法論罪科刑。
五、論罪科刑：
　㈠法律適用之說明：
　　刑法第309條第1項所謂「公然」，係指不特定人或多數人得
    以共見共聞之狀況。被告在「臉書」網站之個人頁面，以越
    南文刊登貼文並設定為限於朋友閱覽，使特定多數人得以見
    聞其內容，該當於「公然」之要件。被告對告訴人辱稱「妓
    女」，依一般社會通念，足以貶損告訴人之人格及尊嚴，而
    屬侮辱性言詞。
　㈡罪名：
　　被告犯刑法第309條第1項之公然侮辱罪。
  ㈢科刑：
　　審酌被告為宣洩對告訴人不滿之情緒，在「臉書」網頁上發
    表貼文並辱罵告訴人，其所為顯無助於雙方理性溝通，更使
    彼此原有糾紛加劇，致告訴人之人格受貶損，實不足取。且
    被告係以文字刊登於網路上之方式侮辱告訴人，雖限於朋友
    閱覽，惟其散播速度及範圍，較當面口語侮辱更大，對告訴
    人所生損害非輕，再考量被告犯後未能真誠面對自己所為不
    法行為，亦未與告訴人達成和解，犯後態度難認良好，兼衡
    被告之素行、智識能力及生活狀況等一切情狀，量處如主文
    所示之刑，並諭知易科罰金之折算標準。
參、不另為無罪諭知部分：
一、聲請簡易判決處刑意旨略以：被告於上開時間、地點以「陳
    雅雯」之暱稱，在「臉書」網頁以越南文刊登之貼文，其中
    另記載「我警告你...我打斷你的牙齒」等文字，告訴人經
    友人轉告後，因而心生恐懼；被告於該貼文中同時記載「妳
    給人家幹」等文字，而貶損告訴人之人格。因認被告此部分
    涉有刑法第305條之恐嚇危害安全罪嫌及同法第309條第1項
    之公然侮辱罪嫌等語。
二、按刑法第305條之恐嚇罪，所稱以加害生命、身體、自由、
    名譽、財產之事，恐嚇他人者，係指以使人生畏怖心為目的
    ，而通知將加惡害之旨於被害人而言，若僅在外揚言加害，
    並未對於被害人為惡害之通知，尚難構成本罪（最高法院52
    年度台上字第751號判決同此見解）。又惡害之通知，固不
    以直接通知被害人為必要，亦可透過第三人間接恐嚇，惟於
    此情形，行為人必須明示或默示第三人將惡害之內容轉達於
    被害人。若行為人僅是以揚言加害之方式抒發自我情緒，並
    無使被害人知悉之意思，係經第三人自行轉達方使被害人知
    悉，即不能認為行為人有恐嚇被害人之行為及犯意。
三、經查：
　㈠恐嚇危害安全部分：
　⒈被告於上開時間、地點，以越南文在「臉書」網頁刊登貼文
    ，對名為「phung」之女子表達不滿等情，業經本院認定如
    前。據鑑定人於本院審理中稱：貼文中「chon ki ti nha b
    a. dung de tao thay ba noi may con bi tao danh got r
    ang nha」，就是我所翻譯「你躲好點哦，不要讓我找到，
    你奶奶都會被我打掉牙齒哦」的原文；原文句子如果在不同
    地方加上句號，會有不同意思，但不是「把你奶奶打到掉牙
    」，就是「把你打到掉牙」，差別不大等語（見本院易卷第
    72-74頁），堪認該貼文內容依斷句方式不同，含有加害告
    訴人或加害告訴人奶奶之語句。
　⒉然據告訴人於本院審理時證稱：我離職後就把被告的「臉書
    」封鎖了，看不到她的任何貼文，是我當時的老闆娘HOA把
    該貼文拿給我看；HOA也不是直接看到該貼文，而是另一個
    朋友拿給HOA看，HOA再拿給我看，HOA怕我有危險才拿給我
    看，請我去報案，並不是被告叫HOA或HOA的朋友拿給我看的
    等語（見本院易卷第82-83頁）。被告於本院審理中亦供稱
    ：該貼文只有我的「臉書」朋友才看得到，告訴人離職後，
    我就把告訴人封鎖了，我是在封鎖告訴人之後才刊登該貼文
    ；我刊登該貼文不是要寫給告訴人看，也沒有要透過其他朋
    友轉貼給告訴人看等語（見本院易卷第44頁、第116頁）。
    堪認被告與告訴人相互封鎖對方後，被告以限於朋友閱覽之
    條件發表貼文，告訴人無法看到該貼文內容。且依告訴人所
    述，係因友人HOA輾轉得知該貼文內容後，擔心其安危而主
    動告知告訴人，並無證據可證明被告有意透過第三人將貼文
    中之惡害內容轉達告訴人。
　⒊從而，應認被告係透過「臉書」之個人網頁宣洩對告訴人之
    不滿，其發表貼文之文句雖係以告訴人為對象，但無積極證
    據證明被告有使告訴人知悉該惡害言詞之犯意及行為，依前
    開說明，即不該當於恐嚇之構成要件。故此部分犯罪嫌疑尚
    有不足。
　㈡公然侮辱部分：
　　鑑定人於本院審理時稱：「ba noi」是奶奶的意思；貼文中
    「dau kieu ba noi may dua lon ra du dau may tot qua 
    ha con di」就是我翻譯的「又沒叫你奶奶拿雞掰出來幹，
    你太好心了吧，婊子」等語（見本院易卷第69頁、第73頁）
    。此外，依鑑定人提出之譯文，亦未見有告訴人所稱「你給
    人家幹」等文字（見本院易卷第39頁）。而「又沒叫你奶奶
    拿雞掰出來幹」之文字，用詞雖顯粗鄙，但難認明確含有貶
    損告訴人之尊嚴或人格之文意在內，即不該當於侮辱性言詞
    ，應認此部分犯罪嫌疑亦有不足。
四、綜上所述，聲請簡易判決處刑意旨認被告就此部分涉有恐嚇
    危害安全及公然侮辱犯嫌，其罪嫌不足。又被告僅有1個刊
    登貼文之行為，公訴意旨認此部分與前開有罪部分為一罪關
    係（見本院易卷第117頁），故不另為無罪諭知。
據上論斷，應依刑事訴訟法第452條、第299條第1項前段，判決
如主文。
本案經檢察官陳雅譽聲請簡易判決處刑，檢察官周彤芬到庭執行
職務。
中　　華　　民　　國　　111 　年　　2 　　月　　18　　日
                  刑事第四庭    法　官　涂偉俊
以上正本證明與原本無異。
如不服本判決應於收受判決後20日內向本院提出上訴書狀，並應
敘述具體理由。其未敘述上訴理由者，應於上訴期間屆滿後20日
內向本院補提理由書(均須按他造當事人之人數附繕本)「切勿逕
送上級法院」。 

　　　　　　　　　　　　　　　 書記官　余玫萱　　　　　　
中　　華　　民　　國　　111 　年　　2 　　月　　18　　日
附錄所犯法條：
中華民國刑法第309條
公然侮辱人者，處拘役或9千元以下罰金。
以強暴犯前項之罪者，處1年以下有期徒刑、拘役或1萬5千元以
下罰金。